【裁判字號】    96,交聲,309
【裁判日期】    970103
【裁判案由】    違反道路交通管理處罰條例聲明異議
【裁判全文】
臺灣新竹地方法院交通事件裁定         96年度交聲字第309號
移送機關即
原處分機關  交通部公路總局新竹區監理所新竹市監理站
異  議  人
即受處分人  乙○○
送達代收人  甲○○
上列異議人即受處分人因違反道路交通管理處罰條例案件，對於
交通部公路總局新竹區監理所新竹市監理站民國96年10月5 日所
為之竹監新四字第裁51─E00000000 號違反道路交通管理事件裁
決書，聲明異議，本院裁定如下：
    主  文
異議駁回。
    理  由
一、原處分意旨略以：異議人即受處分人乙○○於民國96年9 月
    25日23時50分許，在新竹市○區○○路216 巷內有「駕駛人
    駕駛汽車在道路上蛇行」之違規行為（按：違規機車車號：
    N3M-020） ，經新竹市警察局第二分局員警洪振益填掣竹市
    警交字第E00000000 號舉發違反道路交通管理事件通知單（
    下稱舉發違反通知單），異議人於收受該舉發通知單後向原
    處分機關提出陳述，經原處分機關函請舉發單位即新竹市警
    察局第二分局調查結果，仍認異議人有前開違規行為，遂依
    道路交通管理處罰條例第43條第1 項第1 款、第4 項、第5
    項（按：原處分機關漏載）規定，裁處異議人罰鍰新台幣（
    下同）12,000元、吊扣汽車牌照3 個月、施以道安講習，並
    依同法第63條記違規點數3 點。
二、異議意旨略以：伊於上述時間與友人楊崇佑坐在新竹市○○
    路216 巷之「笑傲江湖KTV 」店外等候友人前來唱歌，隨後
    新竹市警察局第二分局警察突然前往該址查緝攔截沿途蛇行
    飆車之飆車族，因伊車牌號碼N3M-030 號白色比雅久廠牌之
    重型機車恰巧停放該處，警察竟要求伊蹲下協助調查，並以
    「在道路上蛇行」為由掣開舉發違反通知單，伊於法定期間
    內提出陳述，原舉發單位竟僅以當時天候不佳，且情況急迫
    無法錄影存證為由答覆，原處分機關竟亦依此認上開違規情
    節屬實無訛而作出裁決，原處分顯有違誤，爰依法聲明異議
    ，請求撤銷原處分等語。
三、按受處分人，不服主管機關所為之處分，得於接到裁決書之
    翌日起20日內，向管轄地方法院聲明異議。又交通法庭認為
    聲明異議無理由者，應以裁定駁回之，道路交通管理處罰條
    例第87條第1 項、道路交通案件處理辦法第19條分別定有明
    文。次按汽車駕駛人，駕駛汽車在道路上蛇行，或以其他危
    險方式駕車者，處新臺幣6,000 元以上24,000元以下罰鍰，
    並當場禁止其駕駛；汽車駕駛人有上揭之行為者，並吊扣該
    汽車牌照3 個月，且須接受道路安全講習，並記違規點數3
    點，此有道路交通管理處罰條例第43條第1 項第1 款、第4
    項、第5 項、第63條第1 項第3 款分別定有明文。
四、經查：
  (一)異議人上開違規事實，業據證人即案發當時共同執行查緝飆
    車族勤務之員警劉家德於本院具結證稱：「舉發填單不是我
    ，但是我有參與當天的防飆勤務，我也有趕到現場去‧‧我
    們是把全部的飆車族帶回所裡，再分工填單舉發」、「96年
    9 月25日23時50分許我們獲報有10幾台飆車族在新竹市○○
    路、民權路附近危險駕車，那段時間也是我們執行防飆勤務
    期間，當時我們聯合附近派出所和偵查隊，總共有20幾名警
    察前往攔查蒐證，我們到了現場之後，就發現這些飆車族在
    中華路上逆向行駛，沿民權路往光復路的地下道，有飆車，
    我們警網上前圍捕，慢慢把他們包圍，他們最後被包圍躲到
    笑傲江湖KTV 前面，有的跑進KTV ，有的在外面，我們警網
    包圍他們，開始下車一一清查‧‧‧」、「（如何一一過濾
    及製發舉發單？）依現場他們飆車族的車輛以及所看到的人
    員，一一過濾他們騎乘的機車，而且檢查他們的機車是否有
    改裝或變裝車體或是裝置高音喇叭，如果有，我們就帶回去
    訊問製單」、「（在庭的異議人稱只是坐在KTV 前的椅子和
    朋友聊天？）與事實不符，他也是飆車族成員之一，是圍捕
    的員警所看到」、「（警網包圍KTV 前時，有無可能對在場
    不相關的民眾查捕？）不可能，如果是一般民眾到那邊，會
    進去KT V唱歌，但是這班人不是這樣，他們把機車棄置，有
    的人就是在旁邊逗留，一副不在乎的樣子。」、「（現場沒
    有不相關的民眾在場？）沒有」、「（如果有對異議人開單
    ，是否有發現他的機車有改裝而疑似飆車族？）是，我們發
    現機車有變裝車體、裝置高音喇叭」、「（是否有把被抓的
    人分成兩批，告訴其中一批只是要協助調查而已？）沒有，
    抓回去的就是我們認定為飆車族的‧‧我們在現場就會當場
    檢查是否改裝車體或是裝置高音喇叭」、「（你確定在現場
    有過濾現場車子是否為飆車族的車子？）有」、「（有無鎖
    定騎乘白色比雅久廠的機車都是飆車族？）我們都會確認有
    無改裝車體或是高音喇叭，我們才會認定涉及飆車」、「我
    們不認識這些人，都是依現場舉證和警方的防飆情形來認定
    」、「（拖回去的車種有幾種？）幾乎都只是白色比雅久，
    只有1 、2 部是其他車種，當天我們大約拖了10幾台回去，
    因為飆車族幾乎都是以白色比雅久飆車」、「（如何認定車
    子改裝？）依外觀，排氣管會加裝排氣量的裝置，以增加馬
    力，後視鏡通常也會全部拆掉，這樣比較好操控龍頭，還有
    裝置高音喇叭」等語綦詳，異議人當庭亦坦承：「伊當時有
    坐在笑傲江湖KTV 前」、「伊機車係白色比雅久廠牌，伊有
    將機車後視鏡拆掉，而且有加裝高音喇叭」等語，且有異議
    人當日所親簽無訛之上開舉發通知單1 紙在卷可參。
  (二)異議人雖辯稱伊並無參與飆車，當時係湊巧出現當地等語，
    然查：依證人劉家德上開所證舉發過程，其等司法警察係沿
    新竹市○○路、民權路、光復路飆車族出沒處所，利用警網
    強大之警力優勢及相關地理形勢研判，慢慢迫使飆車族集中
    於新竹市○○路216 巷之笑傲江湖KTV 前，使其等無法逃脫
    時再上前一一圍捕，因飆車族成群結黨飆車，沿街蛇行叫囂
    ，不僅影響正當用路人之用路安全，尤有甚者，如路見引起
    其等不快之人、事、物，即任意結夥鬥毆、毀損、砍殺之情
    事多有所聞，一般用路人如遇飆車族，為避免惹禍上身，衡
    情均遠遠奔相走避，而不會停留現場，是本件司法警察圍緝
    飆車族時，一般民眾應不會無故逗留於笑傲江湖KTV 前才是
    ，則司法警察限定該KTV 前遭圍捕之騎士而為過濾清查，初
    步乃有相當之可確定性；其次，司法警察進一步逐一清查該
    飆車族棄置於KTV 前之機車有無「拔除機車後視鏡」、「加
    裝增加排氣設備」、「加裝高音喇叭」等設備，研判是否屬
    於飆車族，因機車後試鏡乃輔助機車騎士轉彎或變換行進方
    向之重要配備，倘遭拔除偷取，常人均會積極送修以保自身
    行車安全，故平時絕無任意拔除之理；另一般正常用路人對
    於飆車族呼嘯而過發出之高音頻噪音通常均深惡痛絕，衡情
    自身亦無任意加裝高音喇叭之理，是司法警察將飆車族群圍
    捕聚集於笑傲江湖前後，再以上開改裝機車等特徵認定是否
    為飆車族，亦有高度之正確度及可信性；而本件異議人當庭
    坦承伊有拔掉機車後視鏡、加裝高音喇叭等改裝車體等行為
    ，經本院訊問為何加以改裝時，亦無法陳述有何改裝必要或
    改裝之正當理由，另衡以：證人劉家德係為社會民眾公共安
    全執行勤務之司法警察，有多年取締飆車勤務之經驗，且與
    異議人素不相識，並無任何夙怨，亦無強將異議人入罪之必
    要，是其等司法警察依當時圍捕時所見飆車族之動態路線，
    取締飆車勤務之多年經驗，及上開飆車族常見之改裝車體特
    徵，認定異議人應係飆車族成員，而有上開交通違規事項，
    自為可信，而無誤認之可能。依此，異議人於上述時、地有
    駕駛汽（機車）車在道路上蛇行之違規行為，堪予認定。
  (三)至於本件雖無現場違規事實舉發照片、錄影做為佐證，然違
    規照片、錄影僅係舉證方法之一種，並非處分之要件，本件
    依證人上開證言、異議人上開供述及相關情況證據，已足供
    本院為上開認定，異議人辯稱原舉發單位未提供錄影存證云
    云，顯不可採。
五、綜上所述，本件異議人確有上開之違規行為，原處分機關依
    道路交通管理處罰條例第43條第1 項第1 款、第4 項、第5
    項（原處分機關之裁決書漏載，由本院依職權逕行補充之）
    規定，裁處異議人罰鍰新臺幣（下同）12 ,000 元、吊扣汽
    車牌照3 個月、施以道安講習，並依同法第63條記違規點數
    3 點，核無違誤，是異議人之異議為無理由，應予駁回。
六、據上論斷，應依道路交通案件處理辦法第19條，裁定如主文
    。
中    華    民    國    97    年    1     月    3     日
                  交通法庭  法  官  蔡川富
以上正本證明與原本無異。
如不服本裁定，應於裁定送達後5日內向本院提出抗告狀。
中    華    民    國    97    年    1     月    3     日
                            書記官  沈藝珠


司法院資訊處製作；財團法人民間司法改革基金會備份。
